【裁判字號】    98,交聲,1243
【裁判日期】    980903
【裁判案由】    聲明異議
【裁判全文】
臺灣彰化地方法院交通事件裁定        98年度交聲字第1243號
移
異 議 人 即
受 處 分 人  彰化縣農會
法定代理人   廖振賢
上列異議人即受處分人因違反道路交通管理處罰條例案件，對於
交通部公路總局臺中區監理所彰化監理站民國98年7 月28日所為
之處分（原處分案號：彰監四字第裁64—I00000000 號），聲明
異議，本院裁定如下：
    主  文
原處分關於裁處罰鍰新臺幣柒仟貳佰元部分撤銷。
前項撤銷部分，不罰。
其餘異議駁回。
    理  由
一、原處分意旨略以：駕駛人甲○○駕駛異議人即受處分人（下
    稱受處分人）彰化縣農會所有之車牌號碼QB－8402號自用一
    般小貨車，於民國（下同）98年7 月7 日上午8 時15分許，
    行經彰化縣彰化市○○○路交流道下，有「報廢登記之車輛
    仍行駛」之違規行為，爰依道路交通管理處罰條例第12條第
    1 項第9 款之規定，裁處受處分人新台幣（下同）7,200 元
    ，並依同條第2 項之規定沒入車輛，於法應無不合等語。
二、受處分人聲明異議意旨略以：上開車輛確曾為彰化縣農會東
    勢林場所屬，惟因車輛毀損，已於86年7 月23日辦理報廢，
    隨後並販賣他人，現非受處分人所有，為此聲明異議，請求
    撤銷原處分等語。
三、按汽車所有人報廢登記之汽車仍行駛者，處3,600 元以上10
    , 800 元以下罰鍰，並禁止其行駛，且將車輛沒入，道路交
    通管理處罰條例第12條第1 項第9 款、第2 項分別定有明文
    。然本條例之處罰，受舉發違反道路交通管理事件之受處罰
    人，認為受舉發之違規行為應歸責他人者，應於舉發違反道
    路交通管理事件通知單應到案日期前，檢附相關證據及足資
    辨識、通知應歸責人之證明文件，向處罰機關告知應歸責人
    ，處罰機關應即另行通知應歸責人到案依法處理。逾期未依
    規定辦理者，仍依本條例各該違反條款規定處罰，道路交通
    管理處罰條例第85條第1 項、違反道路交通管理事件統一裁
    罰基準及處理細則第36條亦有明定。又道路交通管理處罰條
    例第12條第1 項第9 款、第2 項規定之處罰對象，固應以汽
    車所有人為限，然此處所指之「汽車所有人」，並非專指車
    籍資料上所登記之車主，而係指該報廢車輛於違規當時之真
    正所有權人而言。至於車籍資料則僅係監理機關對於車輛管
    理之行政登記事項，車籍資料上之車主名稱登記，雖可據以
    作為該車所有人之判斷依據之一，然該車籍資料所登記之車
    主，並非當然即為民法上之真正所有權人（臺灣高法院臺中
    分院97年度交抗字第1123號裁定相同意旨參照）。
四、經查：
  (一)本件駕駛人甲○○駕駛車牌號碼QB－8402號自用一般小貨車
    ，於98年7 月7 日上午8 時15分許，行經彰化縣彰化市○○
    ○路交流道下，因「報廢登記之車輛仍行駛」之違規行為，
    為彰化縣警察局保安隊員警掣單舉發，嗣經原處分機關依道
    路交通管理處罰條例第12條第1 項第9 款之規定，裁處受處
    分人7,200 元，並依同條第2 項之規定沒入車輛，此有彰化
    縣警察局98年7 月7 日彰警交字第I00000000 號舉發違反道
    路交通管理事件通知單、交通部公路總局臺中區監理所彰化
    監理站違反道路交通管理事件裁決書各1 紙附卷可憑，核與
    證人即車輛駕駛人甲○○於本院訊問時證稱：「（你被開一
    張罰單，你是否知道？）沒有錯，我是在我家門口被查到的
    ，我當時剛好要去田裡載運稻子，就在門口被抓到，也沒有
    辦法，我也會負責。」相符（本院98年9 月1 日訊問筆錄第
    3 頁），且為受處分人所不爭執，是上開違規事實，應堪認
    定。
  (二)又證人即駕駛人甲○○於本院訊問中具結證稱：「（QD─84
    02的自用小貨車是否你在使用？）是的。」、「（這輛車從
    何而來？）是人家賣給我的，是我家附近的修理工廠賣給我
    的，是人家送去修理場修理，後來賣給修車場，修車場再賣
    給我。」、「（你是直接向彰化縣農會買的嗎？）不是，我
    是向修理場買的。」、「（你買車時，有無辦理移轉登記？
    ）沒有，我本來就是買報廢車輛，出賣人當初也有跟我講。
    」、「（你知道報廢的車輛，為何又要買來？）因為我是種
    田的，一年才開一、二次，所以我才會買報廢車比較便宜。
    」等語明確（同上筆錄第2、3頁），再參以受處分人所提出
    之臺中區監理所彰化監理站汽車各項異動登記書1紙，足見
    受處分人確已於86年7月23日將該車辦理報廢，並將車輛出
    售，而該車違規當時之所有人為違規駕駛人甲○○無訛。
  (三)再本件違規舉發通知單業已載明違規駕駛人為甲○○及其性
    別、地址、出生年月日、身分證統一編號等年籍資料，有該
    舉發通知單1 紙附卷可稽。則原處分機關早已知悉本件應歸
    責之違規駕駛人為甲○○，即無不能依前揭違反道路交通管
    理處罰條例第85條第1 項及違反道路交通管理事件統一裁罰
    基準及處理細則第36條規定另行通知該違規駕駛人到案依法
    處理之情形。綜上，本件違規當時，車輛之所有人即違規駕
    駛人甲○○，異議人當時已非車牌號碼QB－8402號自用一般
    小貨車之所有人，從而，原處分機關自不得再以原登記資料
    率予認定受處分人為所有人，是本件異議為有理由，自應由
    本院將原處分有關裁處受處分人罰鍰7, 200元部分撤銷，並
    就撤銷部分為不罰之諭知；至於沒入車輛之處分，因罰鍰與
    沒入之行政管制目的不同，且依據道路交通管理處罰條例第
    12條第2 項前段、第85條第3 項規定，報廢登記之車輛仍行
    駛者，不問屬於受處罰人與否，均沒入之，是以原處分機關
    裁處沒入前開車輛部分，於法有據，受處分人此部分聲明異
    議，應予駁回。
五、另甲○○駕駛報廢登記之自用一般小貨車，在前揭時、地違
    規行駛為警舉發乙節，自應由原處分機關或其他有權處分之
    機關依法裁處，附此敘明。
據上論斷，應依道路交通管理處罰條例第87條第2 項、道路交通
案件處理辦法第20條前段，裁定如主文。
中    華    民    國    98    年    9   月    3       日
                  交通法庭      法  官  黃齡玉
以上正本證明與原本無異。
如不服本裁定，應於裁定送達後5日內向本院提出抗告狀 (須附
繕本 )。
中    華    民    國    98    年    9   月    3       日
                                書記官  林嘉賢


司法院資訊處製作；財團法人民間司法改革基金會備份。
